台灣台中地方法院刑事判決　　　　　　　　　　　　　九十年度訴字第二九七一號
　　公　訴　人　臺灣臺中地方法院檢察署檢察官
　　被　　　告　甲○○
右列被告因違反毒品危害防制條例案件，經檢察官提起公訴（九十年度毒偵字第七八
六、五二七五號）及移送併辦（九十一年度毒偵字第八七七號），本院判決如左：
    主  文
甲○○連續施用第二級毒品，處有期徒刑捌月；扣案之安非他命毒品拾肆包（合計毛
重拾陸公克）沒收銷燬之。又持有第一級毒品，處有期徒刑陸月；扣案之海洛因毒品
拾包（合計驗餘淨重柒點壹壹公克、包裝重貳點壹壹公克）沒收銷燬之。又連續施用
第二級毒品，累犯，處有期徒刑壹年；扣案之安非他命毒品拾捌包（合計毛重陸捌點
肆公克）。主刑部分應執行有期徒刑貳年。
    事  實
一、甲○○前曾於民國（下同）八十二年間，因屢犯麻醉藥品管理條例案件，經本院
    先後判處有期徒刑四月、六月確定，嗣定執行刑為有期徒刑八月，八十七年間通
    緝到案入監執行後，於八十八年七月三十一日執行完畢，又於八十三年間因肅清
    煙毒條例案件，經本院判處有期徒刑四月確定，再於八十七年間因犯煙毒、偽造
    文書等案件，經本院分別判處有期徒刑一年、八月確定，嗣定執行刑為有期徒刑
    一年八月，接續前案執行，而於八十九年四月一日假釋出獄，迄九十年二月四日
    始假釋期滿而執行完畢；惟其間，甲○○曾於八十五年至八十七年九月間，因連
    續施用第二級毒品安非他命案件，經臺灣臺中地方法院檢察署檢察官以八十五年
    度偵字第一九二七號案件提起公訴（八十五年度偵字第八九九、一○六九二號併
    辦），嗣經本院以八十七年度毒聲字第二○○四號裁定送台灣台中看守所附設勒
    戒處所施以觀察、勒戒後，認無繼續施用毒品之傾向，而於八十八年二月廿六日
    以八十七年度易緝字第七七七號為免刑判決，於八十八年四月四日確定，同時，
    亦據該署檢察官另於八十七年十月十二日，以八十七年度偵字第二○四三五號案
    件為不起訴處分確定。詎其仍不知警惕：(一)復基於施用毒品之概括犯意，自八十
    九年九月間起，至九十年二月二日止，在台中市○○○○街九六巷九號住處，以
    將安非他命置於鋁箔紙上，以火燒烤產生燻煙，再吸食該燻煙之方式，約每隔二
    星期施用一次，連續施用安非他命數次。又另行起意，於九十年一月二十二日下
    午六時許，在台中市○區○○路與東興路口，為準備供己施用第一級毒品海洛因
    使用，而向姓名年籍不詳綽號「阿寶」之成年男子購入持有第一級毒品海洛因十
    包（合計驗餘淨重柒點壹壹公克、包裝重貳點壹壹公克）。嗣於九十年二月二日
    晚上十一時許，為警在前揭處所當場查獲，並扣得甲○○所有之第一級毒品海洛
    因十包（合計驗餘淨重七．一一公克、包裝重二．一一公克）、第二級毒品安非
    他命十四包（合計毛重十六公克）；甲○○經本院以九十年度毒聲字第五六四號
    裁定送台灣台中看守所附設勒戒處所觀察、勒戒後，認有繼續施用毒品之傾向，
    再由台灣台中地方法院檢察署檢察官聲請本院以九十年度毒聲字第一三一○號裁
    定送台灣台中女子戒治所施以強制戒治；(二)其後，甲○○因戒治之成效經評定合
    格，無繼續戒治之必要，由本院以九十年度毒聲字第四一九四號裁定停止戒治，
    所餘戒治期間，付保護管束。詎甲○○復另行起意，又基於施用毒品安非他命之
    概括犯意，於保護管束期間內，即先於九十年十月五日之前三日內某時，在不詳
    地點，以不詳方式，施用第二級毒品安非他命一次，復於九十一年三月十二日及
    十八日晚上，在台中市○區○○路四四三號三樓之二十租住處，以將安非他命置
    於鋁箔紙上，以火燒烤產生燻煙，再吸食該燻煙之方式，連續施用第二級毒品安
    非他命二次。嗣先於九十年十月五日經台灣台中地方法院檢察署觀護人室採尿送
    驗結果，呈甲基安非他命陽性反應；復於九十一年三月二十日晚上十時許，在上
    址租住處為警查獲，並扣得甲○○所有之第二級毒品安非他命十八包（合計毛重
    六八．四公克）。
二、案經臺中市警察局第一分局報告臺灣臺中地方法院檢察署檢察官偵查起訴及同署
    檢察官移送併案審理。
    理  由
一、右揭事實一(一)，業據被告甲○○於本院審理時坦承不諱，而被告為警查獲後，所
    採尿液經送檢驗結果，確呈安非他命陽性反應，有台中市衛生局煙毒尿液檢驗成
    績書影本一份附卷可稽，復有第一級毒品海洛因十包（合計驗餘淨重七．一一公
    克、包裝重二．一一公克，有法務部調查局鑑定通知書一份附卷足憑）、第二級
    毒品安非他命十四包（合計毛重十六公克）扣案可證。又被告前因施用毒品案件
    ，經臺灣臺中地方法院檢察署檢察官以八十五年度偵字第一九二七號案件提起公
    訴，嗣經本院以八十七年度毒聲字第二○○四號裁定送台灣台中看守所附設勒戒
    處所施以觀察、勒戒後，認無繼續施用毒品之傾向，而於八十八年二月廿六日以
    八十七年度易緝字第七七七號為免刑判決，於八十八年四月四日確定，同時，亦
    據該署檢察官另於八十七年十月十二日，以八十七年度偵字第二○四三五號案件
    為不起訴處分確定，有台灣台中地方法院檢察署刑案資料查註紀錄表一份附卷可
    稽；另被告於五年以內再犯施用第二級毒品安非他命罪，經本院以九十年度毒聲
    字第五六四號裁定送觀察勒戒後，認有繼續施用毒品之傾向，有臺灣臺中看守所
    附設勒戒所九十年二月十四日九十中所正研字第四九０號函及所附證明書各一份
    附卷可參。事證明確，被告此部分犯行堪予認定。再右揭事實一(二)，訊據被告甲
    ○○矢口否認於九十年十月五日經台灣台中地方法院檢察署觀護人室採尿前，有
    施用安非他命之事實，辯稱：當時伊剛出戒治所並沒有施用安非他命，是檢驗錯
    誤，且伊在之後多次到觀護人室報到採尿送驗結果，亦均未有呈毒品陽性反應云
    云。然查：被告於九十年十月五日經台灣台中地方法院檢察署觀護人室所採集之
    尿液經送鑑定結果，係呈甲基安非他命陽性反應乙情，有中山醫學大學附設醫院
    藥物濫用檢測中心尿液檢驗報告一紙附卷可稽（詳台灣台中地方法院檢察署九十
    年度毒偵字第五二七五號偵查卷第十二頁），且本院復請該中心將當時所採集之
    尿液檢體再進行複驗，依氣相層析分析儀（ＧＣ＼ＭＳ）檢驗結果亦呈安非他命
    及甲基安非他命陽性反應；又按常人如未吸用安非他命，其尿水應無甲基安非他
    命反應，倘有吸用者，約百分之七十於二十四小時內自尿中排出，約百分之九十
    於九十六小時自尿中排出，故推算吸用時間距採尿時間最長可能不會超過四日，
    此經行政院衛生署藥物食品檢驗局八十一年二月八日（八一）藥檢壹字第００一
    一五六號函示甚明，是經採尿檢驗有安非他命者，通常可認其人於採尿前之四日
    內有吸用安非他命。今被告於九十年十月五日經採尿送驗結果，確呈甲基安非他
    命陽性反應，足見其於當日採尿前之七十二小時內之某時點，確有施用毒品安非
    他命之行為，是被告前揭所辯，顯係卸責之詞，不足採信。另訊據被告對於前揭
    於九十一年三月十二日及十八日晚上施用安非他命各一次之犯行坦承不諱，且被
    告為警查獲後，所採尿液經送檢驗結果，確呈安非他命陽性反應，有台中市衛生
    局煙毒尿液檢驗成績書影本一份附卷可稽，復有第二級毒品安非他命十八包（合
    計毛重六八．四公克）扣案可憑。事證明確，被告此部分之犯行亦堪認定。
二、核被告所為，係犯毒品危害防制條例第十條第二項之施用第二級毒品罪及同條例
    第十一條第一項之持有第一級毒品罪。併案之臺灣臺中地方法院檢察署九十一年
    度毒偵字第八七七號甲○○施用第二級毒品部分，雖未經起訴，惟與本件起訴之
    甲○○於停止戒治後施用第二級毒品犯行，有連續犯之裁判上一罪關係，本院自
    得併予審理，附此敘明。被告因施用安非他命毒品前之持有安非他命之低度行為
    ，應為其施用之高度行為所吸收，不另論罪。又被告甲○○於停止戒治付保護管
    束期間，再犯毒品危害防制條例第十條第二項施用第二級毒品罪，與前述事實一
    (一)犯同條例同條項施用第二級毒品罪，二罪間，因被告曾入戒治所強制戒治，且
    其戒治成效經評定為合格，無繼續戒治之必要而停止戒治，是其後之再犯，應係
    另行起意，犯意各別，應分論併罰。再被告就事實一(一)、事實一(二)分別所為多次
    施用安非他命毒品行為，均時間緊接，所犯罪名相同，顯均係基於概括之犯意為
    之，均為連續犯，爰依刑法第五十六條之規定以一罪論，並均加重其刑。又被告
    於停止戒治付保護管束期間，再犯連續施用第二級毒品罪行前，因其前曾於八十
    二年間屢犯麻醉藥品管理條例案件，經本院先後判處有期徒刑四月、六月確定，
    嗣定執行刑為有期徒刑八月，八十七年間通緝到案入監執行後，於八十八年七月
    三十一日執行完畢，又於八十三年間因肅清煙毒條例案件，經本院判處有期徒刑
    四月確定，再於八十七年間因犯煙毒、偽造文書等案件，經本院分別判處有期徒
    刑一年、八月確定，嗣定執行刑為有期徒刑一年八月，接續前案執行，而於八十
    九年四月一日假釋出獄，迄九十年二月四日假釋未經撤銷，因假釋期滿而執行完
    畢，有臺灣臺中地方法院檢察署刑案資料查註記錄表可按，其於有期徒刑執行完
    畢後五年以內再犯本件事實一(二)之有期徒刑以上之罪，為累犯，應依刑法第四十
    七條規定加重其刑，並遞加重之。爰審酌被告犯罪之動機、目的、手段、施用毒
    品為自戕行為、犯罪後僅坦承部分犯行等一切情狀，分別量處如主文所示之刑，
    並定其應執行之刑。扣案之海洛因十包（合計驗餘淨重七．一一公克、包裝重二
    ．一一公克）、第二級毒品安非他命十四包（合計毛重十六公克）及第二級毒品
    安非他命十八包（合計毛重六八．四公克），分別為第一、二級毒品，不論屬於
    犯人與否，均應依毒品危害防制條例第十八條第一項前段規定沒收銷燬之。
三、公訴意旨另以：被告另基於概括犯意，而自九十年一月二十二日起，以迄九十年
    二月二日止，連續在台中市○○○○街九六巷九號住處等地，非法施用第一級毒
    品海洛因多次，因認被告另涉犯毒品危害防制條例第十條第一項之施用第一級毒
    品罪云云；惟查，被告於本院審理時堅決否認其自九十年一月二十二日起，至同
    年二月二日施用第一級毒品海洛因，辯稱：伊係購買海洛因準備要施用，但還沒
    有施用就被警察查獲了等語。經查，被告於九十年二月二日晚上十一時許為警查
    獲後，經採取其尿液送驗結果，係呈甲基安非他命陽性反應，海洛因部分則未檢
    出，此有台中市衛生局煙毒尿液檢驗成績書影本一份（詳九十年度毒偵字第七八
    六號偵查卷第四四頁）附卷可查。按海洛因經注射入人體後，約百分之八十於二
    十四小時內自尿中排出，一般而言，尿液中能否驗出嗎啡陽性反應，與其投與量
    、投與途徑、採尿時間、個人體質及檢驗方法之靈敏度有關，國外曾有文獻報導
    注射六毫克之海洛因鹽酸鹽，其代謝物嗎啡之平均可檢出時限約為二十六小時（
    最低檢出量為每毫升三百毫克），另嗎啡經注射入人體後，百分之九十以上於二
    十四小時內自尿中排出，國外曾有文獻報導注射二十毫克之嗎啡硫酸鹽，其嗎啡
    之平均可檢出時限約為四十五小時（最低檢出量為每毫升三百毫克）等情，亦經
    行政院衛生署藥物食品檢驗局八十一年九月八日（八一）藥檢壹字第八一一四八
    八五號函示綦詳，是經採尿檢驗有嗎啡陽性反應者，通常可認其人於採尿四十五
    小時內有施用海洛因；反之，若採尿檢驗無嗎啡陽性反應者，即無積極證據足認
    被採尿人於採尿前四十五小時內有施用海洛因之行為。本件被告於警訊及偵查中
    固均供承：伊自九十年一月二十二日起，至同年二月二日止，曾連續施用第一級
    毒品海洛因等語，惟倘被告為警查獲後所採之尿液送檢驗結果，確呈嗎啡陽性反
    應，即與其自白相符，其自白自堪採信，惟被告之尿液送驗結果，並未檢出嗎啡
    陽性反應，是被告前揭自白顯與事實不符。此外，本件並查無其他證據足資證明
    被告有起訴書所指其有自九十年一月二十二日起，至同年二月二日止施用海洛因
    之事實，其於警訊及偵查中之自白即失其證據之證明力。因此被告該部分行為，
    僅能認定被告係為將來施用第一級毒品而犯持有第一級毒品罪，無法認定被告確
    有公訴人所指施用第一級毒品之犯行，惟公訴意旨認此部分與前揭論罪科之持有
    第一級毒品罪間屬高、低度吸收關係之實質上一罪，爰不另為無罪之諭知。
四、另被告甲○○於九十一年三月二十日為警查獲時所採集之尿液，經送鑑驗結果，
    尚呈人體施用海洛因後之嗎啡陽性反應，有台中市衛生局煙毒尿液檢驗成績書一
    紙在卷可稽（見移送併辦臺灣臺中地方法院檢察署九十一年度毒偵字第八七七號
    卷第四九頁），被告施用第一級毒品海洛因之犯行，因與本案無裁判上或實質上
    之一罪關係，應退由該署檢察官就該部分犯行另行起訴，附此敘明。
據上論斷，應依刑事訴訟法第二百九十九條第一項前段，毒品危害防制條例第十條第
二項、第十一條第一項、第十八條第一項前段、第二十條第三項前段，刑法第十一條
前段、第五十六條、第四十七條、第五十一條第五款，判決如主文。
中      華      民      國    九十一    年      六      月    二十一    日
                                台灣台中地方法院刑事第六庭
    法  官  許  月  馨
右正本證明與原本無異。
如不服本判決，應於判決送達後十日內向本院提出上訴狀，上訴於臺灣高等法院臺中
分院( 須附繕本 )。
                                    書記官
中      華      民      國    九十一    年      六      月    二十一    日
附錄論罪科刑法條
毒品危害防制條例第十條第二項：
施用第二級毒品者，處三年以下有期徒刑。
毒品危害防制條例第十一條第一項：
持有第一級毒品者，處三年以下有期徒刑、拘役或新台幣五萬元以下罰金。
